臺灣高等法院民事裁定
111年度抗字第302號
抗  告  人  黃國城  


上列抗告人因與相對人張鉞富間給付和解金等事件，對於中華民
國110年12月8日臺灣臺北地方法院110年度訴字第4831號裁定提
起抗告，本院裁定如下： 
    主  文
抗告駁回。
抗告訴訟費用由抗告人負擔。
    理  由
一、按訴訟，由被告住所地之法院管轄。被告住所地之法院不能
    行使職權者，由其居所地之法院管轄。訴之原因事實發生於
    被告居所地者，亦得由其居所地之法院管轄；定法院之管轄
    ，以起訴時為準；訴訟之全部或一部，法院認為無管轄權者
    ，依原告聲請或依職權以裁定移送於其管轄法院，民事訴訟
    法第1條第1項、第27條、第28條第1項定有明文。依一定之
    事實，足認以久住之意思，住於一定之地域者，即為設定其
    住所於該地，為民法第20條所明定，是我國民法關於住所之
    設定，兼採主觀主義及客觀主義之精神，必須主觀上有久住
    一定地域之意思，客觀上有住於一定地域之事實，該一定之
    地域始為住所，故住所並不以登記為要件。又戶籍法為戶籍
    登記之行政管理規定，戶籍地址乃係依戶籍法所為登記之事
    項，戶籍地址並非為認定住所為唯一標準（最高法院93年度
    台抗字第393號裁判意旨參照）。
二、抗告人於原法院主張及本院抗告意旨略以：兩造於民國95年
    5月22日訂定和解書，約定相對人應分期償還所欠款項，惟
    相對人迄今尚有新臺幣214萬元（下稱系爭債務）未為清償
    ，依和解書第1頁所載，相對人應將和解金匯付抗告人聯邦
    銀行台北分行（現改為聯邦銀行營業部），故臺北市松山區
    為上開契約所定之債務履行地，遂向原法院提起本件訴訟。
    本件相對人住所地位於臺灣士林地方法院（下稱士林地院）
    轄區，住所地法院並非不能行使權利，本件訴之原因事實亦
    非發生在相對人居所地，原裁定竟將本件移送相對人居所地
    之臺灣桃園地方法院（下稱桃園地院），顯違民事訴訟法第
    1條第1項規定，又相對人戶籍地即其住所既在新北市汐止區
    ，依民事訴訟法第1條第1項前段規定，應由士林地院管轄，
    為此提起本件抗告。
三、查抗告人起訴請求相對人依和解書約定清償系爭債務，非專
    屬管轄事件，依民事訴訟法第1條第1項規定，應由相對人住
    所地法院管轄，抗告人住所地法院不能行使職權者，由其居
    所地法院管轄。抗告人起訴狀固記載相對人地址為新北市土
    城區（見原法院卷第9頁），經原法院寄發通知均為寄存送
    達，有送達回證可稽，又原法院依相對人戶籍地新北市汐止
    區（見限閱卷之個人戶籍資料查詢結果）寄發通知，亦因其
    遷移不明或查無此人而退回，有送達回證可稽，而相對人主
    張其實際租屋居住桃園市平鎮區，自108年3月至今已2年7個
    月，有桃園市政府警察局平鎮分局龍岡派出所查訪紀錄表可
    參（見原審卷第89頁），可知桃園市平鎮區為相對人日常活
    動處所，其主觀上以該址為居所，客觀上有久住之事實。相
    對人之居所地既在桃園地院管轄區域內，應由該院管轄，原
    法院依職權將本件裁定移送桃園地院，即無不合。抗告人謂
    相對人戶籍地即住所在新北市汐止區，依民事訴訟法第1條
    第1項前段規定應由士林地院管轄云云，係以行政管理上相
    對人之戶籍地為其住所，並無依據。從而，抗告意旨指摘原
    裁定不當，聲明廢棄，為無理由，應予駁回。
四、據上論結，本件抗告為無理由，爰裁定如主文。
中　　華　　民　　國　　111 　年　　3 　　月　　 28 　日
                  民事第十九庭  
                      審判長法  官  魏麗娟
                            法  官  張婷妮
                            法  官  潘進柳
正本係照原本作成。
不得聲明不服。
中　　華　　民　　國　　111 　年　　3 　　月　　29　　日

                            書記官  廖婷璇